臺灣高雄地方法院民事裁定
111年度雄事聲字第7號
異  議  人  林家亨
上列異議人與相對人即債務人楊建基間因聲請核發支付命令事件
，異議人就本院司法事務官於民國111年2月23日所為111年度司
促字第1364號駁回其聲請之裁定，聲明異議，本院裁定如下：  
    
    主  文
異議駁回。
    理  由
一、按司法事務官處理事件所為之處分，與法院所為者有同一之
    效力；當事人對於司法事務官處理事件所為之終局處分，得
    於處分送達後10日之不變期間內，以書狀向司法事務官提出
    異議；司法事務官認前項異議有理由時，應另為適當之處分
    ，認異議為無理由者，應送請法院裁定之；法院認第1 項之
    異議為有理由時，應為適當之裁定，認異議為無理由者，應
    以裁定駁回之，民事訴訟法第240條之3及第240條之4第1 項
    至第3項分別定有明文。查本件異議人聲請對債務人即相對
    人核發支付命令，經本院司法事務官於民國111年2月23日裁
    定駁回(下稱原裁定)，原裁定於同年3月1日送達，異議人於
    同年3月4日具狀聲明異議，本院司法事務官認異議無理由而
    依民事訴訟法第240條之4第2項規定，送請本院裁定，程序
    上經核與上開規定均無不合，是本院應依前揭規定，就本院
    司法事務官所為上開裁定，審究聲明異議人之異議有無理由
    ，合先敘明。
二、異議意旨略以：債務人楊建基與訴外人林義和於106年6月26
    日簽立保管證明（契約書）（下稱系爭契約書），約定林義
    和提出新臺幣（下同）50萬元予楊建基保管，楊建基則自同
    年7月20日起始，於每月20日歸還1萬元予林義和直至50萬元
    全數償還為止。惟楊建基均未償還，經林義和屢次催討仍置
    之不理，林義和遂於110年10月16日將前揭債權讓與伊，為
    此向本院聲請對債務人發支付命令以促其清償。詎原裁定竟
    以伊未提出債務人已收受債權讓與通知之合法送達證明為由
    駁回其請求，然伊於111年1月18日遞送支付命令聲請狀前，
    已經聲請公示送達，且債權讓與通知為意思表示，不以債務
    人收受通知為債權讓與之生效要件，爰依法提出異議等語。
     
三、按支付命令之聲請，應表明下列各款事項：一、當事人及法
     定代理人。二、請求之標的及其數量。三、請求之原因事
    實 。其有對待給付者，已履行之情形。四、應發支付命令
    之陳 述。五、法院。債權人之請求，應釋明之，民事訴訟
    法第51 1 條定有明文。而該條第2 項之立法意旨，乃為免
    支付命令淪為製造假債權及詐騙集團犯罪工具，嚴重影響債
    務人權益 ，兼顧督促程序在使數量明確且無訟爭性之債權
    得以迅速、 簡易確定，節省當事人勞費，以收訴訟經濟之
    效果，並保障 債權人、債務人正當權益，避免支付命令遭
    不當利用，強化 債權人之釋明義務。若債權人未為釋明，
    或釋明不足，法院 得依同法第513 條第1 項規定，駁回債
    權人之聲請（104 年 7月1日民事訴訟法第511條修正理由參
    照）。是以，債權人 依督促程序聲請核發支付命令，自應
    提出能即時調查之證據，使法院就其主張之事實，得為即時
    之形式上審查，若非得即時調查或與所檢附之證據不相符合
    者，即難認已盡釋明之責。次按債權之讓與，非經讓與人或
    受讓人通知債務人，對於債務人不生效力，民法第297條第1
    項定有明文。債權讓與契約，在未經通知債務人前，縱然在
    讓與人與受讓人間發生效力，但仍未對債務人發生效力，不
    因債權讓與通知性質上屬於觀念通知而有不同。基此，債權
    之受讓人欲行使對於債務人之債權，仍必須通知債務人，其
    權利保護要件方屬具備，此乃權利障礙事項，無待相對人抗
    辯，法院於支付命令之聲請程序中，自應依職權審查。如就
    債權人所提出之證據形式上審查，發現欠缺民法第297 條第
    1 項所定通知債務人之要件，法院仍應裁定駁回其支付命令
    之聲請。是以，債權之受讓人聲請支付命令時，須提出債權
    讓與證明書、債權讓與通知債務人之通知書及該通知書已合
    法送達債務人之郵務回執聯。若可知該債權讓與未完成合法
    通知，文件尚未備齊，則可毋庸命其補正，逕予駁回。 　
    　
四、經查，異議人具狀向本院聲請核發支付命令，僅於聲請狀檢
    附系爭契約書，經本院司法事務官於111年1月22日裁定命異
    議人於收受裁定5日內補正債務人已合法收受債權讓與通知
    之證明，然異議人於同年1月28日民事補正狀表示，其經由
    中華郵政掛號郵件回執確認債務人遷移不明，因此請求本院
    公示告知債務人等語，則異議人既未於支付命令聲請程序中
    提出能即時調查之證據釋明其已合法為債權讓與通知之事實
    ，揆諸前揭說明，自毋庸命其補正，得逕予駁回。從而，原
    裁定於法並無違誤，異議意旨指摘原裁定不當，為無理由，
    應予駁回。至異議人於本院司法事務官以原裁定駁回聲請後
    ，固於民事異議狀陳明其於111年1月18日遞送支付命令聲請
    狀前即已聲請公示送達，並經本院111年度雄司聲字第20號
    （異議人誤載為110年度雄司聲字第20號）受理，然原裁定
    事務官並未待公示送達流程完成即駁回支付命令之聲請等語
    ，惟支付命令之聲請是否合法、有無理由之判斷，應以法院
    為支付命令裁定當時之狀態為準。異議人於本件聲明異議事
    件始為釋明，當非本院予以審究之範圍，併此指明。 　
五、另按當事人不服司法事務官依民事訴訟法規定所為之裁定，
    應依民事訴訟法第240 條之4 第1 項規定提出異議，由該司
    法事務官所屬一審法院獨任法官審理該異議事件。對該一審
    法院獨任法官就該異議事件所為裁定不服者，得抗告至二審
    法院；惟若依法不得聲明不服者，則不得抗告至二審法院。
    查法院就支付命令聲明異議所為駁回之裁定，因其依法不得
    聲明不服，自不得抗告至二審法院，臺灣高等法院暨所屬法
     院101 年法律座談會民事類提案第39號研討結果及司法院
    秘書長秘台廳民二字第0980006307號函釋可參。是法院駁回
    核發支付命令之裁定，依法不得聲明不服（民事訴訟法第51
    3條第2 項參照），自亦不得抗告，附此敘明。 　　
六、據上論結，本件聲明異議為無理由，依民事訴訟法第240 條
    之4 第3 項，裁定如主文。 　　　　
中　　華　　民　　國　　111 　年　　7 　　月　　8 　　日
                  高雄簡易庭  法　　　官  饒志民
以上正本係照原本作成。
本裁定不得抗告。 
中　　華　　民　　國　　111 　年　　7 　　月　　8 　　日
                              書  記  官  史華齡